臺灣高等法院臺中分院民事判決
110年度上字第443號
上  訴  人  陳奕心  
訴訟代理人  王永春律師
複  代理人  陳伯彥律師
被上訴  人  林雅慧  
訴訟代理人  陳惠伶律師
上列當事人間請求損害賠償事件，上訴人對於民國110年9月8日
臺灣臺中地方法院110年度訴字第450號第一審判決提起上訴，本
院於111年3月1日言詞辯論終結，判決如下：
    主      文
上訴駁回。
第二審訴訟費用由上訴人負擔。　
    事實及理由
一、上訴人主張：
　　上訴人與被上訴人分別為訴外人林○○（民國108年1月22日死
    亡）之女友及女兒，上訴人於108年2月1日17時許在林○○靈
    堂（設於臺中市○區○○路00號外）參拜時，遭被上訴人拉扯
    及毆打，致上訴人受有頭皮挫傷、頭皮擦傷、左側手肘擦傷
    、右側膝部挫傷、左側膝部挫傷、陰道和女陰挫傷等傷害；
    又被上訴人於同日在上址靈堂外公然以「第3次有夠不要臉
    （台語）」、「你什麼不要臉，垃圾鬼（台語）」、「垃圾
    鬼，你垃圾鬼（台語）」、「她真的很不要臉耶」、「不要
    臉（台語）」、「垃圾鬼我不想跟你說（台語）」、「你有
    夠不要臉（台語）」、「垃圾鬼不要臉（台語）」等語辱罵
    上訴人，上訴人對被上訴人提告後，被上訴人經臺灣臺中地
    方法院（下稱臺中地院）以108年度易字第3195號刑事判決
    判處拘役20日（傷害罪）及罰金新臺幣（下同）7,000元（
    公然侮辱罪）。被上訴人侵害上訴人之身體、健康、名譽等
    權益，上訴人精神與肉體上受有極大之痛苦，依民法第184
    條第1項、第195條第1項前段規定，求爲命被上訴人應給付2
    00萬元及自110年2月6日（起訴狀繕本送達之翌日）起之法
    定遲延利息，原審為上訴人敗訴之判決，上訴人不服，提起
    上訴。上訴聲明：⑴原判決廢棄。⑵被上訴人應給付上訴人20
    0萬元，及自110年2月6日起至清償日止按年息5%計算之利息
    。⑶願供擔保請准宣告假執行。
二、被上訴人答辯：
  ㈠被上訴人於108年2月1日17時許在林○○靈堂亦遭上訴人拉扯及
    毆打，被上訴人受有臉部鈍傷、左側前胸壁挫傷、右手腕被
    咬傷等傷害，被上訴人對上訴人提告後，上訴人亦經臺中地
    院以108年度易字第3195號刑事判決判處拘役30日（傷害罪
    ），上訴人所指遭被上訴人傷害及公然侮辱情事，與被上訴
    人遭上訴人傷害情事，實屬同一互毆事件（下稱系爭互毆事
    件）。上訴人對於系爭互毆事件提起刑事附帶民事訴訟，被
    上訴人亦就系爭互毆事件提起反訴，經臺中地院民事庭以10
    9年度訴字第1487號、1488號事件合併審理（下稱系爭1487
    號、1488號事件）。兩造於109年6月12日言詞辯論期日時，
    因法官勸諭和解，以互相撤回之方式和解，上訴人已拋棄請
    求權及不得再行起訴，自不得再向被上訴人請求賠償。
　㈡系爭互毆事件發生於108年2月1日，於110年2月1日即罹於侵
    權行爲損害賠償請求權之2年時效，上訴人於時效屆滿前3天
    即110年1月29日，始向臺中地院遞送民事起訴狀，被上訴人
    於收受民事起訴狀繕本時，已逾上開請求權之時效，即無 
    法以系爭互毆事件對上訴人請求損害賠償，上訴人對於被上
    訴人提起本件訴訟，違反民法第148條第2項規定之誠實信用
    原則。又上訴人係基於惡意提起本件訴訟，依民事訴訟法第
    249條第1項第8款規定，應予駁回等語資為抗辯。並答辯聲
    明：上訴駁回。
三、兩造不爭執事項（見本院卷第154頁，本院並依判決格式修
    正或增刪文句，或依爭點論述順序整理內容）：
  ㈠上訴人主張如臺中地院108年度易字第3195號刑事判決所載  
    被上訴人犯罪事實之事實部分，被上訴人不爭執。
  ㈡上訴人及被上訴人各就上開刑事判決所載犯罪事實，對他造
    提起刑事附帶民事訴訟，經移送民事庭後，以系爭1487號、
    1488號事件合併審理，兩造於臺中地院109年6月12日言詞辯
    論期日當庭各對他造撤回起訴。
四、本院判斷：   　　
  ㈠兩造於系爭1487號、1488號事件各自撤回起訴，無拋棄請求
    權或無不再重新起訴之合意：
　⑴經本院調閱系爭1487號、1488號事件卷宗，承審法官於109年
    5月22日言詞辯論期日，以兩造就系爭互毆事件均須負賠償
    責任，且二者之賠償金額相當，兩造以訴訟互相請求的結果
    並無實益，而勸諭兩造當庭和解，經兩造訴訟代理人表示須
    徵詢各自當事人之意見而未達成和解；之後於109年6月12日
    言詞辯論期日，兩造之訴訟代理人均向承審法官表示願意撤
    回起訴，但未聲明係以撤回起訴作爲和解之條件，且兩造僅
    各對他造撤回起訴表示同意並簽名，此有系爭1487號、1488
    號事件於109年5月22日、同年6月12日言詞辯論期日之譯文
    可稽（見本院卷第124-1至124-6頁）。由上僅能認定上訴人
    於系爭1487號、1488號事件表示撤回起訴及同意對造撤回起
    訴，況同年6月12日言詞辯論期日並未以和解或調解筆錄之
    方式記載上訴人同意拋棄請求權，自難以上訴人之撤回起訴
    ，擴大解釋爲含有拋棄請求權之意思。
　⑵證人黃○○律師於本院結證稱：他是系爭1487號、1488號事件
    中上訴人之代理人，109年6月12日的庭期是他親自出庭，他
    開庭時向承審法官表示撤回起訴，是因爲上訴人當時刑案部
    分尚在二審審理中，上訴人想要拼無罪，所以想等刑案之判
    決結果，再考慮重新提起損害賠償訴訟，不想在刑案判決結
    果出爐前先與被上訴人和解，所以才會向承審法官表示先行
    撤回起訴，並未聲明以後不再重新起訴等語（見本院卷第10
    4至108頁）。依上開證人黃○○律師之證詞可知，上訴人當時
    當庭僅有表明撤回起訴之意，並未向承審法官及被上訴人聲
    明不再重新起訴。且被上訴人亦未舉證證明兩造曾達成就系
    爭互毆事件不再起訴之合意，即不能以上訴人之撤回起訴，
    限制上訴人重新起訴之權利。
　㈡上訴人於110年1月29日始提起本訴，違反民法第148條第2項
    規定：
　⑴按行使權利，應依誠實及信用方法。權利人在相當期間內不
    行使其權利，依特別情事足使義務人正當信賴權利人已不欲
    其履行義務，甚至以此信賴作為自己行為之基礎，而應對其
    加以保護，依一般社會通念，權利人行使權利乃有違誠信原
    則者，應認其權利失效，不得行使（最高法院102年度台上
    字第1766號民事判決意旨參照）。
　⑵查依證人黃○○律師所證述內容，上訴人係因要等系爭互毆事
    件之刑事判決結果確定，始考慮重新起訴云云。而上訴人之
    系爭互毆事件係於109年8月11日經本院以109年度上易字第6
    51號刑事判決駁回上訴確定（見原審卷第89至99頁之刑事判
    決），上訴人自得在109年8月11日之後重新起訴，惟上訴人
    遲至110年1月29日提起本訴（見原審卷第11頁收狀章） ，
    被上訴人收受起訴狀繕本之日期爲110年2月5日（見原審卷
    第39頁送達證書），系爭互毆事件發生日爲108年2月1日，
    至110年2月1日爲損害賠償請求權時效屆至之日，被上訴人
    於110年2月5日之後再對系爭互毆事件重新起訴，即有可能
    因上訴人之時效抗辯而無法行使請求權。
　⑶按兩造原本就系爭互毆事件均得向對方起訴請求賠償，因兩
    造於109年6月12日於系爭1487號、1488號事件互相撤回起訴
    ，上訴人並未當庭表明待刑事判決認定結果再重行起訴，且
    於刑事判決確定後，上訴人在相當期間內未再爲任何主張、
    請求或通知，足以引起被上訴人之正當信任，以為上訴人已
    不欲行使其權利，致被上訴人未於110年2月1日時效屆至前
    起訴，應認上訴人提起本訴有違誠信原則，上訴人自不得對
    被上訴人主張損害賠償請求權。
五、綜上所述，上訴人依民法第184條第1項、第195條第1項前段
    規定，請求被上訴人應給付上訴人200萬元本息，為無理由
    ，不應准許。原審為上訴人敗訴之判決，雖與本院認定理由
    不同，但結論並無二致，仍應予以維持。上訴意旨指摘原判
    決不當，求予廢棄改判，為無理由，應予駁回。 
六、本件事證已臻明確，兩造其餘攻擊防禦方法，經審酌後，或
    與本件無涉，或與判決結果不生影響，毋庸一一論列。
七、據上論結，本件上訴為無理由，判決如主文。
中　　華　　民　　國　　111 　年　　3 　　月　　29　　日
            民事第一庭    審判長法  官  張瑞蘭
                                法  官  林孟和
                                法  官  廖穗蓁
 正本係照原本作成。          
如不服本判決，應於收受送達後20日內向本院提出上訴書狀，其
未表明上訴理由者，應於提出上訴後20日內向本院補提上訴理由
書（須按他造當事人之人數附繕本）。因疫情而遲誤不變期間，
得向法院聲請回復原狀。
上訴時應提出委任律師或具有律師資格之人之委任狀；委任有律
師資格者，另應附具律師資格證書及釋明委任人與受任人有民事
訴訟法第466條之1第1項但書或第2項所定關係之釋明文書影本。
如委任律師提起上訴者，應一併繳納上訴裁判費。        
  　　　　　　　　　　　　　   書記官  賴玉芬
　　　　　　　　　　　　　　　 
中　　華　　民　　國　　111 　年　　3 　　月　　29　　日